臺灣高等法院刑事判決　　　　　　　100年度交上易字第110號
上　訴　人　臺灣臺北地方法院檢察署檢察官
被　　　告　林美玲
上列上訴人因被告過失傷害案件，不服臺灣臺北地方法院100年
度交易字第57號，中華民國100年2月22日第一審判決（起訴案號
：臺灣臺北地方法院檢察署99年度偵字第26547號），提起上訴
，本院判決如下：
    主  文
原判決撤銷。
林美玲犯過失傷害罪，處拘役拾日，如易科罰金，以新臺幣壹仟
元折算壹日。緩刑貳年。
    事  實
一、林美玲於民國（下同）99年8月15日下午1時32分許，駕駛車
    牌號碼0233-GK號自用小客車，沿臺北市中正區○○○路由
    西往東方向行駛，行經北平東路與中山北路路口，欲左轉至
    中山北路時，本應注意汽車行經行人穿越道，遇有行人穿越
    時，無論有無交通指揮人員指揮或號誌指示，均應暫停讓行
    人先行通過，且依當時情形，天氣晴、日間自然光線、柏油
    路面乾燥無缺陷、無障礙物且視距良好，並無不能注意之情
    事，竟疏未注意及此，適有景凡瑜於上開路口由東往西向，
    牽著車牌號碼073-EZQ號普通重型機車通過該處行人穿越道
    ，林美玲所駕駛上開自用小客車未依法暫停，而擦撞景凡瑜
    上揭機車左前方腳踏墊部位，致景凡瑜人車倒地，因而受有
    右小腿擦瘀傷之傷害。嗣員警據報到現場處理，林美玲在有
    偵查權限之警察機關尚未發覺犯罪前，主動向到場之警員坦
    承為肇事人，進而接受本件裁判。
二、案經景凡瑜訴由臺北市政府警察局中正第一分局報告臺灣臺
    北地方法院檢察署檢察官偵辦。
    理  由
一、查本案所引用之供述及非供述證據，經本院依法踐行調查證
    據程式，檢察官、被告均不爭執各該證據之證據能力，且亦
    查無依法應排除其證據能力之情形，是後述所引用證據之證
    據能力均無疑義，先予敘明。
二、被告林美玲就伊於事實欄所載時地，與告訴人機車發生擦撞
    之事實自始坦承在卷，雖曾陳稱，當時有剎車，但告訴人還
    是與我發生碰撞（見偵查卷第16頁），惟於原審審判程序時
    已為認罪陳述，自承轉過來時煞車慢一點（見原審卷第21頁
    背面），於本院審理時亦自承，未停車讓告訴人先過（見本
    院卷第19頁），已自承有未禮讓告訴人，致生本件車禍之過
    失，核與告訴人之指訴相符，並有告訴人提出之中央健康保
    險局臺北聯合門診中心乙種診斷證明書1紙在卷可佐，此外
    復有道路交通事故現場圖、道路交通事故補充資料表、臺北
    市政府警察局中正一分局交通分隊交通事故談話紀錄表、道
    路交通事故調查報告表(一)、(二)、道路交通事故當事人登記聯
    單、個人戶籍資料查詢結果、車輛詳細資料報表各1份，以
    及現場照片共8張等在卷可稽，其犯行事證明，洵堪認定。
三、核被告林美玲所為，係犯刑法第284條第1項前段之過失傷害
    罪，又被告係在行人穿越道撞擊被害人景凡瑜，應依道路交
    通管理處罰條例第86條第1項規定加重其刑；惟被告於偵查
    機關發覺其犯罪前，主動向偵查機關陳述犯罪事實並受審判
    ，屬自首，而依刑法第62條前段規定得減輕其刑，此有臺北
    市○○○○○道路交通事故肇事人自首情形紀錄表可稽，爰
    先加後減。按刑法自首，乃為使犯罪事實易於發覺並節省訴
    訟資源，如犯罪之人在犯罪未發覺前，向該管公務員表明其
    犯罪事實，而接受裁判時，即構成得減輕其刑之條件。至於
    所表明之內容祇須足使該管公務員憑以查明該犯罪之真相為
    已足，並不以完全與事實相符為必要，縱犯罪之人對阻卻責
    任或阻卻違法之事由，有所主張或辯解，乃辯護權之行使，
    並不影響其自首之效力。最高法院著有99年度台上字第7333
    號判決意旨可參。查被告於警員前往現場處理時在場，並當
    場承認伊有與告訴人發生擦撞之事實，並至警局制作談話紀
    錄表，按諸前開判例意旨所示，被告之行為已達「使犯罪事
    實易於發覺並節省訴訟資源」之目的，且其「表明之內容已
    足使該管公務員憑以查明該犯罪之真相」，是被告行為已符
    自首之要件，至被告於警詢時供稱「對方還是與我車碰撞」
    （見偵查卷第16頁），僅係其就車禍發生經過之主觀陳述，
    尚不影響其自首之效力，檢察官上訴謂其所為顯然否認犯行
    ，並無表示願意接受法院裁判之本意，與自首要件有間云云
    ，尚有誤解。
四、原審據以論罪科刑，固非無見，惟被告駕車行經行人穿越道
    不思禮讓行人，且於99年8月15日發生本案致告訴人受傷時
    ，已至警局製作談話筆錄，顯見告訴人對本案有追究之意，
    惟被告嗣後對告訴人仍不予聞問，而告訴人則係於同年月25
    日至警局提出傷害告訴、於同年12月2日偵查中、原審100年
    1月31日行準備程序、同年2月21日審判程序均遵期到庭，反
    觀被告經警多次通知、偵查中、原審準備程序傳喚，均未予
    置理，迄原審審判期日始到庭應訊，雖伊於原審審理時陳稱
    ，伊於99年10月24日經公司派駐廈門，迄100年1月25日始返
    台等語（見原審卷第22頁），縱然屬實，惟伊出國之日距案
    發日亦有2個多月，期間均不思處理上開事故，於原審審理
    時亦表示僅願賠償告訴人新台幣（下同）3000元，自難謂犯
    後態度良好，是檢察官上訴指摘原審僅論處被告拘役5日，
    難謂妥當，為有理由，應由本院予以撤銷改判。
五、爰審酌被告之過失程度、被害人受傷情形、被告素行、生活
    狀況、智識程度、犯罪後態度，於本院審理時已與告訴人達
    成和解等一切情狀，量處如主文所示之刑，並諭知易科罰金
    之折算標準。再被告未曾因故意犯罪受有期徒刑以上刑之宣
    告，有卷附本院被告前案記錄表可稽，且於本院審理時與告
    訴人成立和解，賠償告訴人9000元，有附帶民事訴訟和解筆
    錄可稽，因認被告經此刑之宣告後當知警惕，信無再犯之虞
    ，所受刑之宣告以暫不執行為適當，併予宣告緩刑2年，以
    勵自新。
據上論斷，應依刑事訴訟法第369條第1項前段、第364條、第299
條第1項前段，刑法第284條第1項、第62條前段、第74條第1項第
1款，道路交通管理處罰條例第86條第1項，刑法施行法第1條之1
第1項、第2項前段，判決如主文。
本案經檢察官劉斐玲到庭執行職務。
中    華    民    國   100    年    5     月    17    日
            刑事第十六庭審判長法  官  陳晴教
                              法  官  吳啟民
                              法  官  王敏慧
以上正本證明與原本無異。
不得上訴。
                              書記官  丁淑蘭
中    華    民    國   100    年    5     月    17    日
附錄：本案論罪科刑法條全文
中華民國刑法第284條
（過失傷害罪）
因過失傷害人者，處 6 月以下有期徒刑、拘役或 5 百元以下罰
金，致重傷者，處 1 年以下有期徒刑、拘役或 5 百元以下罰金
。
從事業務之人，因業務上之過失傷害人者，處 1 年以下有期徒
刑、拘役或 1 千元以下罰金，致重傷者，處 3 年以下有期徒刑
、拘役或 2 千元以下罰金。